臺灣新北地方法院刑事判決
111年度審金訴字第28號
公  訴  人  臺灣新北地方檢察署檢察官
被      告  陳德銘



上列被告因違反洗錢防制法等案件，經檢察官提起公訴（110年
度偵字第41040號）及移送併辦（111年度偵字第2698號），被告
於準備程序中就被訴事實為有罪之陳述，經本院合議庭裁定改以
簡式審判程序審理，判決如下：
    主  文
陳德銘幫助犯洗錢防制法第十四條第一項之洗錢罪，處有期徒刑
參月，併科罰金新臺幣貳萬元，罰金如易服勞役，以新臺幣壹仟
元折算壹日。
    事  實
一、陳德銘明知金融機構帳戶之帳戶、提款卡及密碼係供自己使
    用之重要理財工具，關係個人財產、信用之表徵，且可預見
    帳戶、提款卡及密碼如交與他人使用，而未加以闡明正常用
    途，極易被利用為與財產有關之犯罪工具，遮斷資金流動軌
    跡，以掩飾、隱匿犯罪所得財物之目的，竟基於縱使他人以
    其金融機構帳戶實施詐欺取財，以及掩飾、隱匿犯罪所得財
    物等犯罪目的使用，亦不違背其本意之幫助詐欺取財及幫助
    洗錢之不確定故意，民國109年7月間某日，向不知情之友人
    吳介仁取得彰化商業銀行帳號00000000000000號帳戶(下稱
    本案帳戶)存摺、提款卡含密碼及網路銀行帳號密碼等資料
    後，交與真實姓名年籍不詳之詐欺集團成員使用，容任詐欺
    集團作為遂行詐欺取財之犯罪工具並掩飾、隱匿不法所得之
    去向。而該詐欺集團成員取得本案帳戶資料後，即共同意圖
    為自己不法之所有，基於詐欺取財及洗錢之犯意聯絡，先由
    該詐欺集團成員分別對附表所示之人，實行附表所示詐欺方
    式，致附表所示之人陷於錯誤，而於附表所示時間，匯款附
    表所示金額至本案帳戶內，再由詐欺集團成員轉匯至其他金
    融機構帳戶，以此方式製造金流之斷點，致無法追查受騙金
    額之去向，而隱匿該等犯罪所得。嗣因附表所示之人，察覺
    受騙而報警處理，經警循線查悉上情。
二、證據：
  ㈠被告陳德銘於本院準備程序及審理中之自白。
  ㈡告訴人張意佩、黃元瑾、楊玉秋、江品嫻、陳秀春及被害人
    王安東分別於警詢及偵查中之指訴。
  ㈢證人吳介仁及許菀婷於偵查中之證述。
　㈣告訴人楊玉秋提出之轉帳畫面截圖、對話紀錄截圖。（附表
    編號3部分）
　㈤被害人王安東提出之LINE對話紀錄、元大銀行存摺影本。（
    附表編號4部分）　　
　㈥本案帳戶客戶基本資料及交易明細查詢表 
　㈦告訴人江品嫻與詐欺集團之LINE對話紀錄截圖。（附表編號5
    部分）  
　㈧告訴人江品嫻之內政部警政署反詐騙諮詢專線紀錄表、高雄
    市政府警察局小港分局小港派出所受理各類案件紀錄表、受
    理刑事案件報案三聯單、受理詐騙帳戶通報警示簡便格式表
    、金融機構聯防機制通報單。（附表編號5部分）  
　㈨現代財富科技有限公司110年4月12日現代財富法字第1100412
    04號函。
　㈩證人吳介仁與被告之LINE對話紀錄截圖。 　
三、論罪科刑：
　㈠按幫助犯之成立，主觀上以幫助之意思，對於正犯資以助力
    ，而未參與實施犯罪之行為者而言。查被告提供本案帳戶之
     存摺、提款卡含密碼及網路銀行帳號密碼與詐欺集團某成
    員，供作詐欺取財之工具使用，所實行者非屬詐欺取財之構
    成要件行為，且基於幫助之不確定故意為之。又本件無證據
    證明收受本案帳戶之存摺、提款卡含密碼及網路銀行密碼之
    人及其所屬詐欺集團為3人以上，且無從逕認被告對於具體
    犯罪人數及犯罪手段均可併予預見，尚難認被告有何幫助加
    重詐欺取財之故意，自無從成立刑法第339條之4第1項之加
    重詐欺取財罪之幫助犯。
　㈡是核被告所為，係犯刑法第30條第1項前段、第339條第1項之
    幫助詐欺取財罪及刑法第30條第1項前段、洗錢防制法第14
    條第1項之幫助洗錢罪。 
  ㈢被告以一提供帳戶之幫助行為，致告訴人黃元瑾（即附表編
    號2）聽從詐欺集團成員指示，先後5次轉帳至本案帳戶內，
    係於密接時、地所為，且持續侵害同一法益，各行為間獨立
    性極為薄弱，依一般社會健全觀念，難以強行分開，應視為
    數個舉動之接續施行，合為包括一行為予以評價較為合理，
    為接續犯，僅成立單純一罪。　　
　㈣被告以一行為提供本案帳戶之存摺、提款卡含密碼及網路銀
    行密碼，供詐欺集團詐欺附表所示之人使用，致附表所示之
    人陷於錯誤匯入款項，而分別受有損害，係以一行為同時觸
    犯數幫助詐欺取財罪及數幫助洗錢罪，侵害不同之財產法益
    ，為想像競合犯，應依刑法第55條前段規定，從一重論以幫
    助洗錢罪處斷。
　㈤按犯前2條之罪，在偵查或審判中自白者，減輕其刑，洗錢防
    制法第16條第2項定有明文。被告於本院審理時對於所犯同
    法第14條第1項之罪均自白不諱，依前開規定，應予減輕其
    刑。又被告既係對正犯資以助力而未參與犯罪構成要件行為
    之實行，為洗錢罪之幫助犯，爰依刑法第30條第2項之規定
    ，按正犯之刑減輕之，並依刑法第70條規定遞減之。　
　㈥臺灣新北地方檢察署檢察官以111年度偵字第2698號移送併辦
    之犯罪事實，均為被告交付本案帳戶所致，僅係被害人不同
    ，具有想像競合之裁判上一罪關係，本院就此併案事實自應
    併予審究，附此敘明。
  ㈦被告前因公共危險案件，經臺灣臺北地方法院以107年度交簡
    字第85號判決判處有期徒刑4月確定，於107年8月31日易科
    罰金執行完畢，此有臺灣高等法院被告前案紀錄表在卷可佐
    ，素行非佳，復輕率提供本案帳戶與詐欺集團使用，遭詐欺
    集團成員用以作為詐欺取財、洗錢之犯罪工具，助長犯罪風
    氣，且造成執法人員難以追查該詐欺集團成員真實身分，增
    加被害人尋求救濟之困難，並擾亂金融交易往來秩序，所為
    應予非難，惟犯後坦承犯行，態度尚可，然迄未與告訴人及
    被害人等達成和解或取得諒解，兼衡被告個人戶籍資料查詢
    結果註記為國中畢業之教育程度、素行、犯罪之動機、目的
    、手段、被害人人數、受騙金額等一切情狀，量處如主文所
    示之刑，並就罰金部分諭知易服勞役之折算標準。
四、沒收：
　㈠按犯罪所得，屬於犯罪行為人者，沒收之，刑法第38條之1第
    1項前段定有明文。查本案並無證據足認被告因提供本案帳
    戶獲有任何報酬或利益，卷內復無證據足認被告因提供本案
    帳戶已獲有報酬，又告訴人及被害人等匯款之款項均遭身分
    不詳之詐欺集團成員轉匯而出，亦無證據足認被告因本案而
    獲得任何不法利得，自無須依上開規定宣告沒收、追徵其犯
    罪所得。
　㈡至被告非實際上轉匯贓款之人，無掩飾隱匿詐欺贓款之犯行
    ，非洗錢防制法第14條第1項之正犯，自無洗錢防制法第18
    條第1項沒收規定之適用。
　㈢被告提供之本案帳戶，已由詐欺集團成員持用，未據扣案，
    且該物品可隨時停用、掛失補辦，不具刑法上之重要性，而
    無宣告沒收之必要，依刑法第38條之2第2項之規定，不予宣
    告沒收。　
據上論斷，應依刑事訴訟法第273條之1第1項、第299條第1項前
段，判決如主文。
本案經檢察官陳建良偵查起訴、檢察官蔡妍蓁移送併辦，由檢察
官宋有容到庭執行職務。
中　　華　　民　　國　　111 　年　　10 　 月　   31　 日
                  刑事第二十三庭  法  官  龔書安
上列正本證明與原本無異。
如不服本判決，應於判決送達後20日內敘明上訴理由，向本院提
出上訴狀（應附繕本），上訴於臺灣高等法院。其未敘述上訴理
由者，應於上訴期間屆滿後20日內向本院補提理由書「切勿逕送
上級法院」。
                                  書記官  石秉弘
中　　華　　民　　國　　111 　年　　11　　月　　1 　　日
附錄本案論罪科刑法條全文：
中華民國刑法第30條
幫助他人實行犯罪行為者，為幫助犯。雖他人不知幫助之情者，
亦同。
幫助犯之處罰，得按正犯之刑減輕之。
　
中華民國刑法第339條
意圖為自己或第三人不法之所有，以詐術使人將本人或第三人之
物交付者，處5年以下有期徒刑、拘役或科或併科50萬元以下罰
金。
以前項方法得財產上不法之利益或使第三人得之者，亦同。
前二項之未遂犯罰之。

洗錢防制法第14條
有第二條各款所列洗錢行為者，處7年以下有期徒刑，併科新臺
幣5百萬元以下罰金。
前項之未遂犯罰之。
前二項情形，不得科以超過其特定犯罪所定最重本刑之刑。

附表： 
編號 告訴人/被害人 詐欺方式 轉帳時間  金額 （新臺幣） 1 告訴人張意佩 於109年8月11日某時，以臉書暱稱「秦思蓉」向張意佩佯稱：加入頂盛國際、BITWEALTH等投資平台可以投資獲利云云，致張意佩陷於錯誤，遂依指示轉帳至本案帳戶。 109年8月11日18時28分許  30,000元 2 告訴人 黃元瑾 於109年7月19日22時許，透由交友軟體Tinder認識黃元謹後，以LINE向黃元謹佯稱：可以投資房地產，以後雙方結婚後可以有收入云云，致黃元瑾陷於錯誤，遂依指示轉帳至本案帳戶。   109年8月11日16時37分許 34,700元    109年8月11日16時40分許 20,000元    109年8月11日16時53分許 30,000元    109年8月11日16時55分許 25,000元    109年8月11日17時5分許 286元 3 告訴人 楊玉秋 於109年7月上旬某日，透由交友軟體Tinder認識楊玉秋後，以LINE向楊玉秋佯稱：加入投資網站購買美金，再用美金買虛擬貨幣可以獲利云云，致楊玉秋陷於錯誤，遂依指示轉帳至本案帳戶。 109年8月11日13時50分許  10,000元 4 被害人 王安東 於109年7月21日某時，以LINE暱稱「婷婷」透由LINE向王安東佯稱可以操作MetaTrader5 App投資獲利云云，致王安東陷於錯誤，遂依指示轉帳至本案帳戶。 109年8月11日16時20分許  30,000元 5 告訴人 江品嫻 於109年6月21日前某日，以LINE暱稱「莫瑞涵」，向江品嫻佯稱：投資博弈數字可以賺錢云云，致江品嫻陷於錯誤，遂依指示轉帳至本案帳戶。 109年8月11日13時8分許  145,000元 6 告訴人 陳秀春 於109年8月初某日，詐欺集團某成員自稱係陳秀春之女兒許菀婷之國中同學「王建濤」，並向許菀婷佯稱：投資彩券，有穩賺不賠之獎金云云，許菀婷告知陳秀春上開投資後，陳秀春不疑有他，即依指示轉帳至本案帳戶。 109年8月14日15時27分許  1,200,000元